【裁判字號】    97,聲,1088
【裁判日期】    980220
【裁判案由】    返還提存物
【裁判全文】
臺灣臺南地方法院民事裁定              97年度聲字第1088號
聲  請  人  台新國際商業銀行股份有限公司
法定代理人  乙○○
相  對  人  甲○○○○○○
上列聲請人聲請返還提存物事件，本院裁定如下：
    主  文
聲請駁回。
聲請程序費用由聲請人負擔。
    理  由
一、按依法令供訴訟上之擔保者，應供擔保之原因消滅者，法院
    應依供擔保人之聲請，以裁定命返還其提存物，民事訴訟法
    第104條第1項第1款、第106條前段定有明文。次按民事訟法
    第104條第1項第1款所謂應供擔保之原因消滅者，在釋明假
    扣押之原因而供擔保之場合，因其係擔保債務人因假扣押所
    受之損害，故必待無損害發生，或債權人本案訴訟全部勝訴
    確定，或就債務人所生之損害已經賠償時，始得謂供擔保之
    原因消滅（最高法院69年度臺抗字第286號裁定參照）。又
    供擔保人證明受擔保利益人同意返還。或訴訟終結後，供擔
    保人證明已定二十日以上之期間，催告受擔保利益人行使權
    利而未行使，或法院依供擔保人之聲請，通知受擔保利益人
    於一定期間內行使權利並向法院為行使權利之證明而未證明
    者，法院應依供擔保人之聲請，以裁定命返還其提存物，民
    事訴訟法第104條第1項第2、3款定有明文
二、聲請意旨略以：聲請人與相對人間請求清償借款事件，聲請
    人前遵本院97年度裁全字第3023號假扣押裁定，提供新臺幣
    （下同）116,000元為擔保，並於97年8月7日以本院97年度
    存字第2247號提存書提存後，聲請對相對人所有坐落於台南
    縣永康市○○段1203-1地號土地及1490建號房屋為假扣押執
    行，茲因上開房地業於97年7月18日因夫妻間贈與而移轉登
    記予相對人配偶張惠雅，顯難進行假扣押強制執行程序，聲
    請人並已撤回假扣押執行，聲請人應供擔保之原因消滅，爰
    依提存法第18條及民事訴訟法第104條第1項第1款規定請求
    返還擔保金。
三、經查：聲請人前開主張雖提出與所述相符之提存書、假扣押
    裁定、本院97年8月18日南院雅97執全新字第1973號通知陳
    述意見函暨檢附之台南縣永康地政事務所函等件為證。但聲
    請人對相對人聲請假扣押執行，本院並已實施執行程序而向
    地政機關核發查封登記函，經函覆執行標的即上開房地已移
    轉予第三人，聲請人始撤回假扣押執行，經本院調閱本院97
    年度執全字第1973號假扣押執行卷宗查核屬實，雖相對人非
    上開房地之所有權人且無任何財產供假扣押執行，惟執行法
    院已依聲請或依職權依假扣押裁定實施假扣押之執行，假扣
    押行為是否有造成相對人損害之可能，仍應經催告程序，而
    與應供擔保原因消滅之要件不符。況聲請人未能證明相對人
    同意返還擔保金，亦未提出催告相對人行使權利而未行使或
    聲請本院通知相對人於一定期間內行使權利而未行使之證明
    ，尚難認相對人無損害發生而本件有應供擔保原因消滅之情
    形，是聲請人之聲請不合民事訴訟法第104條第1項1至3款之
    要件，自不能准許。
四、按假扣押、假處分、假執行經裁判後未聲請執行，或於執行
    程序實施前撤回執行之聲請，得聲請該管法院提存所返還提
    存物，新修正提存法第18條第1項第3款定有明文，是若符合
    提存法第18條第1項第3款規定，無待法院裁定，即可逕向法
    院提存所聲請取回擔保金。聲請人另主張依提存法第18條規
    定取回擔保金，惟查聲請人並非於假扣押執行程序實施前撤
    回，已如前述，聲請人主張依提存法取回擔保金，亦與規定
    要件不符。
五、依民事訴訟法第78條、第95條裁定如主文。
中    華    民    國    98    年    2     月    20    日
                  民事第三庭    法    官  蔡孟珊
以上正本證明與原本無異。
如不服本裁定應於送達後十日內向本院提出抗告狀，並應繳納抗
告費新台幣一千元。
中    華    民    國    98    年    2     月    20    日
                                書 記 官  吳幸芳


司法院資訊處製作；財團法人民間司法改革基金會備份。
